【裁判字號】    89,台簡上,25
【裁判日期】    890608
【裁判案由】    請求給付會款
【裁判全文】
最高法院民事裁定                                八十九年度台簡上字第二五號
    上  訴  人  乙○○
    訴訟代理人  洪崇欽律師
    被 上訴 人  甲○○
    訴訟代理人  林根煌律師
右當事人間請求給付會款事件，上訴人對於中華民國八十九年三月九日台灣南投地方
法院第二審判決（八十八年度簡上字第五七號），提起上訴，本院裁定如左：
    主  文
上訴駁回。
第三審訴訟費用由上訴人負擔。
    理  由
按對於簡易訴訟程序之第二審判決，其上訴利益逾民事訴訟法第四百六十六條所定之
額數者，當事人僅得以其適用法規顯有錯誤為理由，逕向最高法院提起上訴，且須經
原裁判法院許可，而該許可，以訴訟事件所涉及之法律見解具有原則上之重要性者為
限，此觀同法第四百三十六條之二第一項、第四百三十六條之三第一項及第二項規定
自明。所謂適用法規顯有錯誤，係指原第二審判決就其取捨證據所確定之事實適用法
規顯有錯誤而言，不包括判決不備理由及認定事實不當之情形在內。本件上訴人對於
原第二審判決逕向本院提起上訴，係以：被上訴人於原第一審係主張伊參加以被上訴
人為會首之互助會，請求伊給付會款；於原第二審則改稱被上訴人受讓訴外人石秀艷
之權利，依債權讓與之法律關係，請求伊給付會款。伊對於被上訴人為訴之變更，業
已表示不同意。原第二審認被上訴人僅變更其陳述而未為訴之變更，顯有未合。又參
加合會者為伊之女兒楊碧柔、楊淑貞、楊翠薇、楊翠玲、楊翠花等人，彼等如何積欠
被上訴人死會會款，均與伊無關，原第二審認伊係系爭合會之會員，積欠被上訴人死
會會款新台幣七百五十七萬八千五百九十元，並未明所憑之證據及認定之理由，有
判決不備理由及認定事實錯誤之情形。再被上訴人未曾主張受讓石秀艷之債權，原第
二審謂被上訴人受讓石秀艷之債權，得依債權讓與之法律關係請求伊給付會款，亦有
可議云云，為其論據。惟查法院以訴為非變更或無追加之裁判，不得聲明不服，民事
訴訟法第二百五十八條第一項定有明文，此項規定依同法第四百三十六條之一第三項
、第四百六十三條規定，於簡易訴訟程序之第二審亦有其準用。原第二審認被上訴人
主張其受讓石秀艷之權利云云，非屬訴之變更，無論說明之理由如何，上訴人要無對
之聲明不服之餘地。至上訴人所陳其他上訴理由，縱令屬實，亦屬原第二審判決確定
事實當否之問題，要與適用法規是否顯有錯誤無涉。且本件經核亦無所涉及之法律見
解，具有原則上之重要性之情事，上訴人逕向本院提起上訴，不合民事訴訟法第四百
三十六條之二第一項及第四百三十六條之三第二項之規定而不應許可，其上訴難謂合
法。
據上論結，本件上訴為不合法，依民事訴訟法第四百三十六條之五第一項、第九十五
條、第七十八條，裁定如主文。
中      華      民      國    八十九    年      六      月      八      日
                              最高法院民事第四庭
                                  審判長法官  林  奇  福
                                        法官  陳  國  禎
                                        法官  李  彥  文
                                        法官  陳  重  瑜
                                        法官  劉  福  聲
      右正本證明與原本無異
                                              書  記  官
中      華      民      國    八十九    年      六      月    二十二    日
                                                                        Ｅ


司法院資訊處製作；財團法人民間司法改革基金會備份。
